【裁判字號】    98,聲,995
【裁判日期】    981222
【裁判案由】    聲請發還扣押物
【裁判全文】
臺灣高等法院高雄分院刑事裁定           98年度聲字第995號
聲  請  人  第一商業銀行股份有限公司
法定代理人  甲○○
代  理  人  乙○○
上列聲請人因被告曾秀霞違反銀行法等案件（本院98年度上訴字
第1064號），向本院聲請發還扣押物，本院裁定如下：
    主  文
聲請駁回。
    理  由
一、聲請意旨略以：被告曾秀霞因違反銀行法等案件，經原審判
    決應執行有期徒刑8 年。而被告犯罪所得匯入被告及胡瑞錦
    等12人帳戶款項及存入邱玉翔在台灣銀行帳戶之聲請人銀行
    開具之新台幣（下同）5 千萬元之支票，並未判決返還聲請
    人，按前凍結款項及扣押之支票，確為聲請人所有，且無第
    三人主張權利，該款項及支票已無凍結、扣押必要，為此爰
    聲請將附表所示帳戶內未沒收之款項發還予聲請人云云。
二、按「扣押物若無留存之必要者，不待案件終結，應以法院之
    裁定或檢察官命令發還之；其係贓物而無第三人主張權利者
    ，應發還被害人」，「扣押物未經諭知沒收者，應即發還。
    但上訴期間內或上訴中遇有必要情形，得繼續扣押之」，刑
    事訴訟法第142 條及同法第317 條分別定有明文。據此，是
    否有繼續扣押之必要，事實審法院本有審酌裁量之權。
三、經查，本件被告曾秀霞違反銀行法等案件，經臺灣高雄地方
    法院以97年度訴字第1365號判決後，檢察官及被告均提起上
    訴，現由本院審理中。而稽之本件犯罪事實，被告以不法之
    手段將聲請人之客戶黃蒼桔等人於第一銀行帳戶內之存款轉
    帳至曾清華等人之帳戶，而附表所示曾清華等人帳戶內之金
    額，雖未經臺灣高雄地方法院諭知沒收，然該判決既經公訴
    人及被告均提起上訴，目前尚未確定，且被告對附表帳戶內
    之金額是否全屬聲請人所有，亦有爭執（見本院刑事卷第11
    3 頁），本院審酌本件被害人非僅聲請人一人，被害總金額
    高達7 千多萬元，除聲請人外，其他被害人亦得就上開扣押
    款項主張權利，自無從逕予發還聲請人；況上開扣押之款項
    ，依卷內資料尚難區隔係何特定被害人所受之損害，縱認該
    扣押款項為被告犯罪所得而應發還被害人，則如何發還亦待
    審認（被告並未詳列附表帳戶所有人為相對人，亦未陳明附
    表各帳戶內金額多少元內應予發還？），是在本件刑事判決
    尚未確定前，法院自無從依據聲請人之請求，將扣押之款項
    予以發還。是以，附表所示帳戶內之款項即仍有留存供查證
    之必要，而應繼續扣押。
四、綜上所述，本件聲請尚難准許，應予駁回，聲請人宜待本案
    刑事判決確定後，向執行檢察官聲請，由執行檢察官依據刑
    事訴訟法相關規定指揮執行，併此明。
五、據上論斷，應依刑事訴訟法第220條，裁定如主文。
中    華    民    國    98    年    12    月    22    日
                  刑事第一庭    審判長法  官  周賢銳
                                      法  官  徐美麗
                                      法  官  施柏宏
以上正本證明與原本無異。
如不服本裁定應於送達後5 日內向本院提出抗告狀。
中    華    民    國    98    年    12    月    22    日
                                      書記官  魏文常


司法院資訊處製作；財團法人民間司法改革基金會備份。
